【裁判字號】    98,易,1983
【裁判日期】    980818
【裁判案由】    竊盜
【裁判全文】
臺灣臺中地方法院刑事判決              98年度易字第1983號
公  訴  人  臺灣臺中地方法院檢察署檢察官
被      告  乙○○○
上列被告因竊盜案件，經檢察官聲請簡易判決處刑（98年度偵字
第9107號）後，本院豐原簡易庭認不宜以簡易判決處刑，移由刑
事庭依通常程序審理，本院判決如下：
    主    文
乙○○○無罪。
    理    由
一、本件聲請簡易判決處刑意旨略以：被告乙○○○（以下簡稱
    為被告）明知原為其所有之坐落臺中縣新社鄉○○段147-1
    地號之土地，業經本院查封、拍賣，並於民國96年4月26日
    由甲○○得標買受，該土地所有權已歸甲○○。詎其竟於98
    年3月26日下午1時50分許，在上揭土地上，持來路不明可供
    作兇器使用之鐮刀1支，著手竊取該土地上檳榔樹之檳榔15
    串（菁仔約800顆，約值新臺幣1500元）。得手後，將之堆
    放在一旁之工寮內，準備出賣牟利。嗣為警於同日下午3時
    許，在該工寮內查扣得上揭檳榔，因認乙○○○涉犯刑法第
    321條第1項第3款之攜帶兇器竊盜罪嫌等語。
二、證據能力：按被告以外之人於審判外之陳述，雖不符前四條
    之規定，而經當事人於審判程序同意作為證據，法院審酌該
    言詞陳述或書面陳述作成時之情況，認為適當者亦得為證據
    ；當事人、代理人或辯護人於法院調查證據時，知有第159
    條第1項不得為證據之情形，而未於言詞辯論終結前聲明異
    議者，視為有前項之同意，刑事訴訟法第159條之5定有明文
    。查本院所援引之書證及證人之證述，或有部分屬被告以外
    之人於審判外之陳述，而屬傳聞證據，當事人均明知此情，
    惟被告乙○○○於本院審理中對於檢察官所提出之事證並不
    爭執，且未於言詞辯論終結前聲明異議，視為同意作為證據
    ，本院並審酌上開證據作成時之情況均屬正常，而無何違法
    取證之情事，又與本案相關之待證事實具有關連性，認適當
    作為證據，依刑事訴訟法第159條之5前揭之規定，認上開事
    證均應具有證據能力。
三、次按犯罪事實應依證據認定之，無證據不得推定其犯罪事實
    ；又不能證明被告犯罪者，應諭知無罪之判決，刑事訴訟法
    第154條第2項、第301條第1項分別定有明文。次按事實之認
    定，應憑證據，如未能發現相當證據，或證據不足以證明，
    自不能以推測或擬制之方法，以為裁判基礎（最高法院40年
    台上字第86號判例參照）。又刑事訴訟法第161條第1項規定
    ：檢察官就被告犯罪事實，應負舉證責任，並指出證明之方
    法。因此，檢察官對於起訴之犯罪事實，應負提出證據及說
    服之實質舉證責任。倘其所提出之證據，不足為被告有罪之
    積極證明，或其指出證明之方法，無從說服法院以形成被告
    有罪之心證，基於無罪推定之原則，自應為被告無罪判決之
    諭知（最高法院92年台上字第128號判例參照）。本件公訴
    人認被告涉有上開竊盜犯行，無非係以被告乙○○○（以下
    簡稱為被告）於偵查中之供述及告訴人甲○○之指訴、本院
    不動產權利移轉證書、現場照片、贓物認領保管單等為其主
    要論據。訊據被告固坦承有於上揭時、地，持鐮刀割取該土
    地上檳榔樹之檳榔15串，將之堆放在一旁之工寮內，準備出
    賣牟利等情不諱，惟堅詞否認涉有竊盜犯行，辯稱：上揭土
    地原係伊所有，該土地上之檳榔樹亦為伊所種植，該土地被
    拍賣時，土地上之檳榔樹及伊所有之另一間鐵皮工寮並未一
    併估價拍賣，伊認為該檳榔樹仍為伊所有，才會去割取檳榔
    ，伊並無不法所有之竊盜意圖等語。經查：
  (一)坐落臺中縣新社鄉○○段147-1地號之土地及其上種植之檳
    榔樹原均係被告所有，經本院查封、拍賣後，該土地於96年
    4月26日由甲○○得標買受，該土地已歸告訴人甲○○所有
    等情，業據被告供承不諱，核與告訴人甲○○指陳情節相符
    ，且有不動產權利移轉證書、土地登記第二類謄本、被告與
    告訴人簽具之協議書、搬遷同意書等在卷可資佐證，應堪認
    定。而該土地上原為被告所種植之檳榔樹既尚未與該土地分
    離，依民法第66條第2項規定，為該土地之部分，應歸該土
    地所有人所有。茲上開土地經甲○○向執行法院拍定，取得
    權利移轉證書，既已辦畢所有權移轉登記，縱該土地上之檳
    榔樹未曾估價併付拍賣，執行法院亦未點交與甲○○，仍無
    礙於甲○○所有權之取得，是上開土地上之檳榔樹所有權確
    已歸告訴人甲○○所有乙節，固亦堪認定。
  (二)惟按刑法竊盜罪之成立，除未經同意破壞他人對其物之事實
    管領力，並建立自己對該物之事實上管領地位外，復須為竊
    取行為當時，行為人主觀上具有不法所有之意圖，始足當之
    ；若行為人因誤認該物已遭他人拋棄而為無主物方取用之，
    因欠缺不法所有之犯意，自難遽以竊盜罪相繩（最高法院82
    年度台上字第2607號裁判意旨可資參照）。本件被告既一再
    主張該土地上之檳榔樹係伊所種植，伊有收益之權，而主觀
    上意圖為自己或第三人不法所有，又為竊盜罪構成要件之一
    ，是就本案言，土地與其上之檳榔樹仍不宜單純以民法上土
    地所有權之歸屬，以判定被告之割取檳榔樹上之檳榔是否有
    不法所有之意圖。而本件上開土地上確有被告所有未辦保存
    登記之鐵皮工寮坐落其上，現仍由被告管理使用中，此為告
    訴人甲○○所不爭，且有本院98年度民執丑字第438號執行
    勘測筆錄影本、現場照片在卷可稽；另上開土地上之檳榔樹
    於該土地經執行法院查封拍賣，並由告訴人甲○○拍定時，
    該土地上之檳榔樹確未曾估價併付拍賣，執行法院亦未強制
    執行點交予甲○○，此有本院95年度民執丑字第22588號民
    事執行事件就上開土地之拍賣公告及拍定後所發之執行命令
    可稽，並經本院依職權調閱該執行卷核對查明無訛；此雖無
    礙於告訴人甲○○就該土地及其上檳榔樹所有權之取得，已
    如前述，然此一法律認知，恐非年逾60歲之被告所當然知曉
    之理，是被告辯稱該土地被拍賣時，土地上之檳榔樹及工寮
    並未一併估價拍賣，伊認為該檳榔樹仍為伊所有，才會去割
    取檳榔，主觀上並無不法所有之竊盜意圖等語，尚非無據。
  (三)告訴人甲○○雖指陳曾透過鄰居告知被告該土地上之檳榔樹
    已歸告訴人所有，被告不可割取檳榔，惟為被告所否認，且
    告訴人亦自承其於取得該土地後，因被告尚積欠他人債務，
    其曾自行僱工收取檳榔後，將所賣得的錢代被告清償債務，
    足見告訴人主觀上亦認被告就該土地上之農作物有收取之權
    ；況前聲請本院拍賣上開土地之被告債權人台灣土地銀行股
    份有限公司，亦因上述檳榔樹未一併拍賣，於98年1月間另
    案聲請本院另行拍賣被告所有坐落在該土地上之另一間未辦
    保存登記建物時，亦曾認該土地上之檳榔樹係被告所有，而
    一併聲請查封拍賣該檳榔作物，嗣因告訴人甲○○聲明異議
    ，該債權人始撤回對該檳榔作物之執行，此有本院民事執行
    處98年度民執丑字第438號通知函2件、該案執行勘測筆錄影
    本等附卷可考，復查無其他積極事證，足資證明被告明確知
    悉該土地上之檳榔樹已非屬其所有；由此足見，被告辯稱：
    因該檳榔樹前未經估價拍賣，伊認該作物所有權仍歸其所有
    ，其主觀上未有竊盜之不法所有意圖等情，查與事證尚無不
    符，較足憑採，自難率爾認定被告主觀上有何意圖不法所有
    之竊盜犯意。至起訴書雖認被告於偵訊時，業已坦承竊盜犯
    行，惟觀以被告於案發當日即98年3月26日警詢中，係明確
    表示「我原來種植檳榔的土地經法院拍賣給甲○○，我認為
    土地是他的，但檳榔是我的所以我去採檳榔」、「當時法院
    拍賣只賣土地，地上物檳榔沒有拍賣」等語（參見警卷第3
    頁筆錄），嗣後於偵審中亦一再堅稱：伊認為該檳榔仍為伊
    所有才會去割取，並無不法所有之意圖等語，是被告於偵訊
    之末所稱：「我承認我不對，我以後不會再去割他的檳榔」
    等語，應係案發經檢、警開導教示後，始知其先前行為不當
    ，難謂其承認於割取檳榔之初即有不法所有之意圖，自難憑
    此不明確之自白，即遽予認定被告坦承犯行，附此敘明。
四、綜上所述，被告主觀上並無不法所有之意圖，核與竊盜罪之
    構成要件有間，自難遽以竊盜罪責相繩。此外復查無其他具
    體事證，足認被告有何聲請簡易判決處刑書所載竊盜犯行，
    其犯罪即屬不能證明，揆諸上揭說明，自應對被告為無罪判
    決之諭知。
據上論斷，應依刑事訴訟法第452條、第301條第1項，判決如主
文。
本案經檢察官丙○○到庭執行職務。
中    華    民    國    98    年    8     月    18    日
                     刑事第十八庭     法  官  張國忠
以上正本證明與原本無異。
如不服本判決，應於送達後十日內向本院提出上訴狀（須敘述具
體理由並附繕本），上訴於臺灣高等法院臺中分院。
上訴書狀如未敘明理由，須於上訴期間屆滿後二十日內補提理由
書於本院。
                                      書記官  何淑鈴
中    華    民    國    98    年    8     月    18    日


司法院資訊處製作；財團法人民間司法改革基金會備份。
